臺灣屏東地方法院民事判決　九十一年度簡上字第二號
　　上　訴　人　甲○○
　　訴訟代理人　乙○○
　　　　　　　　丙○○
　　被上訴人　　丁○○
右當事人間請求侵權行為損害賠償事件，上訴人對於中華民國九十年十一月八日本院
九十年度屏簡字第五三一號第一審判決提起上訴，本院判決如左：
    主      文
上訴駁回。
第二審訴訟費用由上訴人負擔。
    事      實
甲、上訴人方面：
一、聲明：求為判決原判決廢棄，被上訴人應給付上訴人新臺幣（下同）三十萬元，
    及自起訴狀繕本送達翌日起至清償日止之法定利息。
二、陳述：除與原審判決書所載相同者茲予引用外，補稱：
  (一)兩造間並未有任何債權債務關係，此為被上訴人所不否認，故被上訴人提起刑事
    告訴即有出於故意。且如被上訴人出於誤會而提起告訴，則此誤會業已造成，且
    證明該誤會屬錯誤，從而對誤會造成對方之名譽損害焉能不予以適當之回復。
  (二)國人對於純民事案件動輒以刑事相向，不但浪費司法資源，且對於上訴人所造成
    刑事紀錄亦無法彌補。司法機關對此種爛訟之人，竟認不需負損害名譽之民事賠
    償，則此項判決如屬正確，則爛訟日後必增加。
  (三)且不論該案偵審結果，但前科資料永遠存在，甚至在當事人請求良民證時，均有
    忠實紀錄。本件被上訴人明知與上訴人間從未有金錢往來，亦非朋友關係，竟無
    端以刑事告訴相向，致上訴人因開庭而需往返應訊，造成上訴人精神上及實質金
    錢上之損失。
三、證據：援用原審之立證方法，另提出剪報一份。
乙、被上訴人方面：
一、聲明：求為判決駁回上訴。
二、陳述：除與原審判決書所載相同者茲予引用外，另稱：
  (一)上訴人甲○○夫婦帶被上訴人到屏東臺灣銀行協助辦理優惠續存，以一張一百五
    十萬元入庫續存完畢後，上訴人將餘款貸出，兩造間自有金錢往來。
  (二)八十九年一月七日午飯過後，上訴人與被上訴人前往屏東臺灣銀行辦理一百五十
    萬元之續存，被上訴人表示剩下的錢要辦理定期存款，當時上訴人妻子在銀行門
    外看車，被上訴人拿出一百五十萬元票據送件回單，和上訴人進銀行辦理續存，
    承辦人黃淑惠小姐辦完差額續存剩下五十五萬元，要兩造到四號窗口去領現金，
    上訴人拿到五十五萬元現金後並未替被上訴人辦理定期存款，反向門外走去，經
    被上訴人詢問，才又給被上訴人五萬元，並說：「薛伯伯，這個錢我拿去週轉一
    下，過幾天再還給你。」，被上訴人表示拿去可以，但要向上訴人父親說一聲，
    上訴人到火車站左邊停車表示要到火車站內找個朋友，約莫十多分鐘後，上訴人
    回來問被上訴人要買什麼，被上訴人說要福利社買高梁酒，結果買了一打高梁酒
    ，上訴人搶著替被上訴人付帳，後來聽上訴人父親乙○○說上訴人拿錢去付養雞
    飼料費，以後會還被上訴人，詎上訴人嗣即避不見面。被上訴人提起告訴係為促
    使上訴人還錢，並非要上訴人受刑事訴追，因缺乏證據，因受不起訴處分，已放
    棄對上訴人借款債權五十萬元，豈知上訴人竟還要求損害賠償。
三、證據：援用原審之立證方法，另提出託收票據送件回單、臺灣銀行存摺各一份，
    並聲請訊問證人即臺灣銀行職員黃淑惠。
丙、本院依職權調閱台灣屏東地方法院檢察署八十九年度調偵字第八八號偵查卷。
    理      由
一、上訴人起訴主張被上訴人於八十九年間意圖使被上訴人受刑事處分，向屏東地方
    法院檢察署告發，誣指上訴人有積欠被上訴人五十萬元，涉犯詐欺罪嫌，嗣經屏
    東地檢署以八十九年度調偵字第八八號不起訴處分在案，被上訴人顯屬誣告上訴
    人，係不法侵害上訴人之名譽，對上訴人精神、信用、名譽、金錢造成莫大損害
    ，依法上訴人自得請求被上訴人賠償非財產上損害賠償三十萬元等情。被上訴人
    則以並無誣告之故意，且上訴人確曾向被上訴人借貸五十萬元，兩造間確有債權
    債務關係，惟嗣屢經催討，上訴人均置之不理，因無積極證據足以證明上訴人有
    詐欺之嫌而受不起訴處分，且被上訴人業經為不起訴處分，其名譽無任何損害，
    其請求賠償三十萬元，顯無理由等語，資為抗辯。
二、按因故意或過失，不法侵害他人之權利者，負損害賠償責任；又按不法侵害他人
    之身體、健康、名譽、自由、信用、隱私、貞操，或不法侵害其他人格法益而情
    節重大者，被害人雖非財產上之損害，亦得請求賠償相當之金額。其名譽被侵害
    者，並得請求回復名譽之適當處分，民法第一百八十四條第一項前段、第一百九
    十五條第一項分別定有明文。上訴人主張之事實，固據其提出台灣屏東地方法院
    檢察署八十九年度調偵字第八八號不起訴處分書、剪報各一份為證，被上訴人則
    以前揭情詞置辯。按刑法上誣告罪之成立，以行為人所誣告之內容為虛偽者為構
    成要件，亦即行為人向該管公務員申告之內容必須為虛構之犯罪事實，若僅就客
    觀存在之犯罪事實向該管公務員提出申告者，自無構成誣告罪之成立。另告訴人
    所訴事實，不能證明其係實在，對於被訴人為不起訴處分確定者，是否構成誣告
    罪，尚應就其有無虛構誣告之故意為斷，並非當然可以誣告罪相繩，有最高法院
    五十九年度臺上字第五八一號判例可資參照。行為人須對其所申告之內容係虛偽
    者有所認識，且出於誣告罪之不法意圖而故意誣告，若僅係出於錯誤或懷疑他人
    涉嫌犯罪，尚不足以成立誣告罪。故其所訴事實，雖不能證明係屬實在，而在積
    極方面尚無證據證明其確係故意虛構者，仍不能遽以誣告罪論處，最高法院四十
    六年度臺上字第二九七號判決意旨可參。經查，被上訴人以上訴人積欠五十萬元
    不還指為詐欺提起告訴，因不能證明所訴事實屬實，且借錢不還，純為民事上之
    借貸關係，經屏東地方法院檢察署以八十九年度調偵字第八八號對上訴人為不起
    訴處分確定，有前開不起訴處分書在卷可稽，且經本院調閱上開偵查案卷核閱屬
    實，揆之前開說明，尚不能謂被上訴人因此即應負誣告罪責，且上訴人亦無受刑
    事處分之危險。再被上訴人辯稱係為促使上訴人返還金錢而提起詐欺訴訟，並非
    以使上訴人受刑事訴追為目的，再參以被上訴人自向檢察署告訴至本院審理程序
    中，均對上訴人借貸一事指訴歷歷，顯見其亦非全然無因任意虛構事實而興訟端
    ，只因缺乏積極之證據足以證明上訴人之詐欺犯行，致為不起訴之處分，自難令
    被上訴人負誣告犯行。又被上訴人茍無故意虛捏借貸事實，因認上訴人借錢不還
    有詐欺之嫌而提起告訴，為訴訟權利之正當行使，自難認有何過失不法侵害上訴
    人名譽、信用可言。此外，上訴人復未能舉證證明被上訴人所訴事實係故意虛構
    ，或被上訴人故意或過失不法侵害上訴人之名譽及其他人格權。從而，上訴人請
    求被上訴人賠償非財產上之損害賠償三十萬元及其法定遲延利息，當屬無據，不
    應准許。原審為上訴人敗訴之判決，核無不合，上訴意旨指摘原判決不當，求予
    廢棄，為無理由，應予駁回。
三、本件事證已臻明確，被上訴人聲請訊問證人黃淑惠部分，自無訊問之必要，兩造
    其餘攻擊防禦方法及舉證，亦與判決無影響，爰不另一一論述，併此敘明。
四、據上論結，本件上訴為無理由，依民事訴訟法第四百三十六條之一第三項、第四
    百四十九條第一項、第七十八條，判決如主文。
中　　　華　　　民　　　國　　九十一　　年　　　三　　　月　　二十九　　日
                                    臺灣屏東地方法院民事第二庭
~B審判長法官　孫國禎
~B法      官　潘  快
~B法      官　沈佳宜
右正本係照原本作成。
本件不得上訴。
~B法院書記官　黃秀梅
中　　　華　　　民　　　國　　九十一　　年　　　三　　　月　　二十九　　日
